【裁判字號】    94,重上,247
【裁判日期】    950307
【裁判案由】    確認抵押權不存在等
【裁判全文】
臺灣高等法院民事判決                 94年度重上字第247號
上  訴  人  甲○○
            乙○○
共      同
訴訟代理人  黃國堂律師
            黃哲東律師
            徐士斌律師
被  上訴人  台北縣新莊市農會
法定代理人  丙○○
訴訟代理人  楊進興律師
            林展義律師
上列當事人間請求確認抵押權不存在事件，上訴人對於中華民國
94年3月31日臺灣士林地方法院88年度重訴字第580號第一審判決
提起上訴，本院於95年2月21日言詞辯論終結，判決如下：
    主  文
上訴駁回。
第二審訴訟費用由上訴人負擔。
    事實及理由
甲、程序方面：
    被上訴人法定代理人原為葉順和，現變更為丙○○，有其提
    出台北縣政府圖記證明在卷可稽（見本院卷(二)第86頁），並
    聲明承受訴訟（見本院卷(一)第28頁），應予准許，先予敘明
    。
乙、實體方面：
一、上訴人主張：上訴人甲○○所有台北市○○區○○段3 小段
    5583、593地號土地（ 面積各為46平方公尺、59平方公尺，
    權利範圍均為全部，下稱系爭土地），於民國 （下同）78
    年12月29日並未與被上訴人訂立抵押權設定契約，亦未充任
    訴外人蔡競秀向被上訴人借貸本金最高限額新台幣（下同）
    9,600,000元債務之義務人。 且上訴人甲○○、乙○○於同
    日及85年5月27日、85年8月2 日均未與被上訴人簽立「約定
    書」、「其他約定事項」、「借款申請書」、「借據」等文
    件， 為立約人或訴外人蔡競秀向被上訴人借款8,000,000元
    之連帶保證人，故被上訴人與上訴人甲○○就系爭土地與被
    上訴人並無設定抵押權之法律關係存在、被上訴人與上訴人
    甲○○、乙○○間亦無連帶保證之法律關係存在。被上訴人
    竟主張其與訴外人蔡競秀間於85年8月2 日有8,000,000元借
    貸債務，且上訴人甲○○於78年12月29日以系爭土地，設定
    本金最高限額9,600,000元、存續期間78年12月29日至108年
    12月28日之抵押權，並以78年12月30日士林地政事務所北投
    字第27292號收件，79年1月3 日完成抵押權設定登記，且上
    訴人甲○○、乙○○均為前開約定書、其他約定事項、借款
    申請書、借據等文件之立約人，及訴外人蔡競秀之連帶保證
    人，致上訴人甲○○就系爭土地負抵押擔保義務；且與上訴
    人乙○○同為訴外人蔡競秀之借貸債務連帶保證人，而使上
    訴人之法律上地位有不利益及不安之狀態，是上訴人自有確
    認前開抵押權及連帶保證之法律關係不存在之必要，為此，
    提起訴訟，求為判決：(一)確認被上訴人與上訴人甲○○就台
    北市○○區○○段3小段583、592地號土地， 於78年12月29
    日設定本金最高限額9,600,000元， 存續期間78年12月29日
    至108年12月28日之抵押權不存在； (二)被上訴人應將前項所
    示土地，於78年12月30日，向台北市士林地政事務所北投第
    27 292號收件，79年1月3日之抵押權設定登記塗銷；(三)確認
    被上訴人與上訴人甲○○、乙○○就債務人蔡競秀向被上訴
    人借貸8,000, 000元債務之連帶保證法律關係不存在。
二、被上訴人則以：系爭土地抵押權設定係由訴外人蔡競秀於78
    年12月29日邀同上訴人甲○○、乙○○夫婦親自前來被上訴
    人處申貸，且於約定書等文件上簽名蓋章，並經對保人員對
    保，故系爭土地之抵押權設定確經上訴人同意並任連帶保證
    人。又系爭土地最高限額抵押權存續期間係自78年12月29日
    至108年12月28日止，共計30年， 訴外人蔡競秀嗣陸續於79
    、81、82、83、85年間向被上訴人多次借款，並持上訴人留
    存於授信約定書上之印鑑章前來辦理，依法並無不合；且上
    訴人於該期間內亦無異議，足見其確已同意，故上訴人主張
    其等就訴外人蔡競秀於85年5月27日借貸之8,000,000元，連
    帶保證關係不存在，顯無理由等語，資為抗辯。
三、本件原審對上訴人之請求，為其敗訴之判決，上訴人聲明不
    服，提起上訴上訴聲明，求為判決：(一)原判決廢棄；(二)確認
    被上訴人與上訴人甲○○就台北市○○區○○段3小段583、
    592地號土地，於78年12月29日設定本金最高限額9,600,000
    元， 存續期間78年12月29日至108年12月28日之抵押權不存
    在；(三)被上訴人應將前項所示土地，於78年12月30日，向台
    北市士林地政事務所北投第27 292號收件，79年1月3日之抵
    押權設定登記塗銷；(四)確認被上訴人與上訴人甲○○、乙○
    ○就債務人蔡競秀向被上訴人借貸8,000,000元債務之連帶
    保證法律關係不存在。被上訴人答辯聲明則求為判決駁回上
    訴。
四、上訴人主張坐落台北市○○區○○段3小段583、 592地號土
    地（面積各為46平方公尺、59平方公尺），分別於77年12月
    28日、78年8 月17日登記上訴人甲○○所有之事實，業據上
    訴人提出土地登記謄本為證（見原審卷(一)第20-21頁）， 且
    為被上訴人所不爭執，故上訴人此部分之主張，應信為真實
    。
五、上訴人主張其等並未於78年12月29日於訴外人蔡競秀為借款
    人，上訴人甲○○提供系爭土地為擔保之「約定事項」書中
    ，同意充任訴外人蔡競秀之連帶保證人而簽章；且上訴人甲
    ○○亦未於同日之最高限額9,600,000元抵押權設定契約書
    充任義務人而簽章等情，但為被上訴人所否認，且提出兩造
    78年12月29日約定書二份、約定事項一份為證（見原審卷(一)
    第38-40頁），並以前開情詞置辯。是本件爭點為： 上訴人
    是否為訴外人蔡競秀向被上訴人借款之連帶保證人？又抵押
    權設定契約書、其他約定事項書及印鑑證明，暨借款申請書
    、借據，是否為真正？經查：
  (一)證人即承辦系爭土地抵押權設定登記之代書邵豐田證稱：「
    是甲○○及蔡競秀委託我，我認識他們二人很久了，我幫他
    們寫抵押權設定契約書，在我事務所或農會我不記得了，印
    章是在農會我指示他們蓋的位置，由他們蓋章，印鑑證明也
    是他們帶去的，我從不替人聲請印鑑證明，他們二人以前是
    好朋友，常買賣土地。甲○○應知道是替蔡競秀提供抵押物
    」、「在農會時甲○○及蔡競秀都有去在農會還需辦對保手
    續，本件印鑑證明我已不記得是何方提出的」、「不記得證
    人對保上的簽名是否是甲○○所簽，但抵押權設定契約都是
    我代寫的，由他們蓋章，甲○○確有到農會辦理設定抵押」
    、「本件是由陳進興對保，確有進行對保程序」等語（見原
    審卷(一)第97-98頁），是依證人邵豐田所證， 上訴人確於78
    年12月29日至被上訴人營業所辦理訴外人蔡競秀借款之連帶
    保證人對保手續，上訴人甲○○並同時與被上訴人訂立抵押
    權設定契約。上訴人主張並未於78年12月29日於抵押權設定
    契約書、約定書、約定事項書上簽名用印云云，自不足採。
    上訴人雖主張：訴外人蔡競秀非農會會員，且邵豐田代書之
    住址提供蔡競秀設籍，俾便申請農會貸款，故邵豐田之證言
    非公正云云，惟查農會之放款對象，並非限定為農會會員（
    贊助會員亦可），至於蔡競秀設籍之地址是否為他人所提供
    ，均非農會辦理貸款所應審理之事項。況人民有居住遷徙之
    自由，上訴人自無從否定他人遷移戶籍之自由。至證人邵豐
    田之證言，乃經原審命其具結而作證，有其法律上之效力，
    上訴人稱證人邵豐田所言非公正云云，尚非可採。
  (二)上訴人雖否認被上訴人所提出之約定書、約定事項書上簽名
    印文之真正，惟依被上訴人所提出之對保文件即上訴人甲○
    ○及乙○○之約定書，其上立約定書人欄下「留存印鑑處」
    及「對保簽章處」，有上訴人之簽名及印文，對保時間均為
    78年12月29日、對保地點為被上訴人頭前分部，對保人或核
    對印鑑證明人簽章處有陳進興（已歿）印文（見原審卷(一)第
    38-40頁）， 核與證人邵豐田所證，被上訴人確有與上訴人
    本人進行對保程序相符；又上訴人甲○○與乙○○於前開約
    定書上之簽名，於另案台灣板橋地方法院蔡競秀自訴上訴人
    誣告之88年自字第262號刑事案件中， 經該法院將前開約定
    書上上訴人之簽名，與上訴人不爭執真正之台北縣五股鄉農
    會88年5月18日活期存款印鑑卡、與88年8月30日活期存款印
    鑑卡上「甲○○」「乙○○」之簽名，送請內政部警政署刑
    事警察局鑑定，據該局函覆略以：「新莊市農會78年12月29
    日約定書上「甲○○」簽名筆跡，與五股鄉農會88年5 月18
    日印鑑卡上「甲○○」簽名筆跡相符」、「新莊市農會78年
    12月29日約定書上「乙○○」簽名筆跡，與五股鄉農會85年
    8 月30日印鑑卡上「乙○○」簽名筆跡相符」，有內政部警
    政署刑事警察局91年1月30日刑鑑字第14680號鑑驗通知書在
    卷可稽（見原審卷(二)第26-28頁）， 是上訴人否認系爭約定
    書上其等簽名之真正，自難採信。雖上訴人抗辯刑事警察局
    於受理鑑定之初，曾誤將上述印鑑卡上之標準筆跡，與被上
    訴人所提出之約定書列為一組，而與其他文件上簽名進行鑑
    定，顯失嚴謹云云，惟同上文件，於另案台灣板橋地方法院
    89年度簡上字第294 號甲○○與蔡競秀間確認本票債權不存
    在事件審理中，經該院送請法務部調查局鑑定，據該局函覆
    略以：「新莊市農會78年12月29日約定書上「甲○○」簽名
    ，與88年5月18日五股鄉農會第000000000帳號之印鑑遺失更
    換印鑑卡上「甲○○」簽名筆劃特徵相同」、「新莊市農會
    78年12月29日約定書上「乙○○」簽名，與85年8 月30日五
    股鄉農會變更印鑑卡上「乙○○」簽名筆劃特徵相同」，有
    法務部調查局92年11月14日調科貳字第09200371580號鑑定
    通知書在卷可稽（鑑定結果第1點、第2點）（見原審卷(三)第
    36-37頁）， 是前開約定書上上訴人之對保簽名，既經專業
    之刑事警察局及法務部調查局鑑定後，同認與上訴人不爭執
    之簽名，筆跡相符或簽名筆劃特徵相同，則前開機關均我國
    頗具專業之鑑定機構，其鑑定後之認定亦無分歧，是以前開
    鑑定之正確性應可信賴，上訴人請求再送中央警察大學鑑定
    ，核無必要。被上訴人抗辯上訴人確曾至其營業所對保，而
    於約定書簽名等情，堪予採信。衡諸常情，被上訴人為金融
    機構，上訴人既非因自己之資金需求而向被上訴人申貸，則
    其就至金融機構對保簽名，應知係為他人而為擔保，是上訴
    人主張未因訴外人蔡競秀之借款債務為連帶保證人而與被上
    訴人簽立約定書云云，亦不足採。
  (三)另同日即78年12月29日之約定事項書面，其上上訴人之簽名
    ，依肉眼觀察，雖與前開約定書上訴人甲○○之對保簽章有
    別，且依前開法務部調查局之鑑定結果，亦認其上上訴人甲
    ○○之簽名，與其88年5 月18日印鑑卡上之簽名筆劃特徵不
    同（見鑑定結果第3點）， 惟經原審將前開約定書上上訴人
    甲○○、乙○○於對保時於留存印鑑處所蓋之印文，送請法
    務部調查局進行鑑定，據該局函覆略以：「新莊市農會78年
    12月29日約定書，其上「甲○○」印文，與78年12月29日其
    他約定事項，其上「甲○○」印文，兩者紋線大致重疊合
    ，其上部分紋線特徵亦相符，研判兩者有可能為同一印章所
    蓋。」、「78年12月29日乙○○約定書，其上「乙○○」印
    文，與78年12月29日其他約定事項，其上「乙○○」之印文
    經比對，兩類印文紋線大致重疊吻合，其上部分紋線特徵亦
    相符，研判兩類印文有可能為同一印章所蓋」，此有法務部
    調查局93年12月14日調科貳字第09300480990號鑑定通知書
    在卷可參（見原審卷(二)第273-274頁）， 是系爭約定事項書
    面既已蓋用上訴人於約定書之留存印鑑，且載明為借款人蔡
    競秀之連帶保證人，上訴人甲○○並為擔保物提供人，應認
    上訴人確有同意約定事項之內容甚明。上訴人雖抗辯其未於
    約定事項上簽名云云，惟參酌證人邵豐田證稱曾為上訴人及
    蔡競秀代撰抵押權設定契約書，並指示上訴人用印等證詞，
    且比較該抵押權設定契約書上之字跡與約定事項書上之字跡
    相近，故系爭土地之抵押權設定契約書與該約定事項書應均
    係他人代撰後，再交由上訴人於對保時用印，應堪認定。上
    訴人主張其未同意擔任訴外人蔡競秀之連帶保證人，及上訴
    人甲○○未同意提供系爭土地擔保蔡競秀之借款債務，且並
    未於前開約定書、約定事項書、抵押權設定契約書上簽名或
    用印，應不足採。
六、上訴人甲○○雖辯稱：伊於67年8 月11日至五股鄉戶政事務
    所辦理印鑑登記，原印鑑章逾78年11月3 日並未遺失；辦理
    系爭土地抵押權設定登記所憑之78年11月3 日印鑑證明，非
    其所申請，相關印鑑變更註銷登記申請書、印鑑申請書上「
    甲○○」之簽名，均非其所為，且與67年8 月11日甲○○之
    簽名不同；又上開申請書未經相關公務機關於其上批核，顯
    係遭人偽冒申請云云，經查：
  (一)辦理系爭土地抵押權設定登記所憑之78年11月3 日印鑑證明
    ，其相關之印鑑變更註銷登記申請書、印鑑申請書上「甲○
    ○」之簽名，與上訴人甲○○不爭執真正之85年5 月18日五
    股鄉農會印鑑卡上之「甲○○」簽名，特徵不同，雖據法務
    部調查局鑑定明確，有該局92年11月14日調科貳字第092003
    71580號鑑定通知書（結果第3點）可證（見原審卷(三)第36-3
    7頁）， 惟前開申請書之申請人欄，除上訴人甲○○之簽名
    外，均有上訴人甲○○之印文，而經原審函詢台北縣五股鄉
    戶政事務所辦理印鑑證明或變更，是否要求申請人親自簽名
    ，或簽名蓋章其一即可，據該所函覆：依印鑑登記辦法第5
    條規定：「申請印鑑登記應由當事人填具印鑑登記申請書及
    印鑑條各一份親自理．．．。」，第6條規定 ：「申請印鑑
    變更或註銷登記，應由當事人填具變更或註銷登記申請書比
    照前條規定辦理．．．」，次依戶籍法第30條規定：「申請
    登記書，應由申請人簽名或蓋章；以言詞為申請時，戶政事
    務所應代填申請書，必要時應向申請人朗讀後由其簽名或蓋
    章」。故辦理印鑑證明或印鑑變更由申請人在申請書上簽名
    或蓋章均可辦理。有90年8 月23日90北縣五戶字第2974號函
    可稽（見原審卷(一)第238頁）， 是以前開申請書既可由戶政
    事務所代填，則縱然申請人欄之簽名非上訴人甲○○所簽，
    亦可能係申請由他人代填所致，尚非得逕以推認係他人偽冒
    申請。
  (二)再查，依前述印鑑登記辦法第5、6條可知，申請印鑑變更與
    申請印鑑登記均須由當事人親自辦理，而何以確認是否為當
    事人親自辦理，戶政事務所所得憑以確認身分之文件，乃為
    當事人之國民身份證而非其簽名或蓋章，故正常程序應係先
    經確認申請人為國民身份證所示之本人後，始接受其於申請
    書上簽名或蓋章。 本件上訴人甲○○雖否認於78年11月3日
    曾辦理印鑑變更，惟印鑑證明之核發，因多涉及財產交易，
    故承辦之公務人員依常情不致不做身分確認，而系爭印鑑證
    明，既係為辦理系爭土地抵押權設定登記之用，且上訴人甲
    ○○亦於事後之78年11月29日至被上訴人處就相關約定書及
    約定事項書簽名用印，前經認定，顯係就設定抵押一事知情
    同意，則相關利害關係人如被上訴人及訴外人蔡競秀，又必
    需於事前偽冒上訴人甲○○而申請變更印鑑證明之必要？是
    上訴人甲○○主張78年11月3 日之印鑑證明係他人偽冒申請
    變更云云，自難採信。
  (三)至於上訴人甲○○主張系爭印鑑證明申請書未經承辦人員批
    核，程序顯有瑕疵一節，經原審向前開戶政所查詢相關承辦
    人，據該所函覆：「經查本所檔案資料當時印鑑變更登記申
    請書，承辦人一欄並無承辦人之簽章，另查閱印鑑登記簿主
    辦人一欄，亦皆蓋申請人之章，並無承辦人之簽章，且本所
    當時之人員大都現皆已離職，尚無從查詢。」，此有該所89
    年12月21日北縣五戶字第4991號在卷可稽（見原審卷(一)第17
    9-180頁）， 故無從查知何人承辦，惟經再函詢該所是否於
    相關申請書上承辦人、審核人員欄批核，據覆：「經查本所
    78年間印鑑登記變更申請書並非獨有78年11月3 日甲○○變
    更印鑑申請書無承辦人簽章，仍有部分申請書與該案相同無
    審核與承辦人之簽章，檢附前後申請書十件，因涉及他人資
    料請保密，另78年間印鑑登記簿冊亦均無主辦人之簽章。」
    ，此亦有該所90年10月16日90北縣5戶字第3583號函在卷可
    憑（見原審卷(一)第282-293頁）， 而依該所提供同時期之10
    件印鑑登記申請書或印鑑變更登記申請書，其上「主任」、
    「審核」、「承辦」、「印鑑核對」、「戶籍核對」各欄均
    空白者有三件，故亦非系爭印鑑證明所獨有之情形，故難憑
    此即認系爭印鑑證明之核發程序有重大可疑或瑕疵之處。況
    辦理抵押權設定登記時，金融機構除要求擔保物提供人、連
    帶債務人對保外，尚需提出國民身份證、所有權狀、印鑑證
    明等文件，始能辦理，若上訴人甲○○未提出系爭土地之所
    有權狀，被上訴人焉何得以辦理抵押權設定登記？且查，前
    開五股鄉戶政事所78年11月3 日印鑑變更登記申請書上甲○
    ○之印文，經鑑定亦與上訴人甲○○78年12月29日於被上訴
    人頭前分部所親簽之約定書上留存印鑑處之印文，相互吻合
    ，此亦於另案本院91年度上訴字第1268號上訴人所涉誣告案
    件中，經憲兵學校鑑定明確，有該校90年執正字第5720號鑑
    定書可憑（見原審卷(三)第3-13頁），是以上訴人甲○○既先
    以同一印鑑申請變更印鑑證明，復以同一印鑑至被上訴人處
    對保並蓋用於提供擔保物之相關約定事項書面，則上訴人甲
    ○○主張其未同意提供系爭土地設定抵押權云云，實無足採
    。
七、上訴人復主張其等並未同意擔任蔡競秀於85年8月2日向被上
    訴人借貸8,000,000元債務之連帶保證人， 亦未在該次借款
    之85 年5月27日借款申請書及85年8月2日借據上簽名蓋章云
    云，經查：
  (一)按保證契約為債權人與保證人間締結之契約，於主債務人不
    履行債務時，保證人即負代為履行之責任（ 民法第739條參
    照）；又保證人與債權人約定就債權人與主債務人間所生一
    定債之關係範圍內之不特定債務，預定最高限額，由保證人
    保證之契約，學說上稱為最高限額保證。此種保證契約如定
    有期間，在該期間內所生約定範圍內之債務，不逾最高限額
    者，均為保證契約效力所及；如未定期間，保證契約在未經
    保證人依民法第754條規定終止或有其他消滅原因以前， 所
    生約定範圍內之債務，亦同。故在該保證契約有效期間內，
    已發生約定範圍內之債務，縱因清償或其他事由而減少或消
    滅，該保證契約依然有效，嗣後所生約定範圍內之債務，於
    不逾最高限額者，債權人仍得請求保證人履行保證責任（最
    高法院77年台上字第943號判例參照）。
  (二)本件系爭78年12月29日「其他約定事項」書面載明蔡競秀為
    借款人，上訴人甲○○為立不動產抵押契約人兼連帶保證人
    ，上訴人乙○○為連帶保證人，而該其他事項約定與上訴人
    親自簽名之約定書，係於同日所簽，且其上所蓋之上訴人印
    文，亦與約定書之印文相符，有前述法務部調查局93年12月
    14日調科貳字第09300480990號鑑定通知書在卷可參（ 見原
    審卷(二)第273-274頁 ），是可認上訴人確有為借款人蔡競秀
    向被上訴人借貸之債務，負連帶保證責任之合意。雖該保證
    合意未定保證期間，且未表明係就何宗特定債務而為，然解
    釋意思表示，應探求當事人之真意，不得拘泥於所用之辭句
    ，民法第98條定有明文，本件上訴人甲○○同為擔保物提供
    人及連帶保證人，且其設定抵押權及保證之合意，同列於系
    爭「其他約定事項」之書面中，而就上訴人甲○○提供擔保
    物擔保之債權範圍既設有本金9,600,000元之限度， 應可認
    上訴人就保證合意之範圍， 亦應以該9,600,000元為最高限
    額， 故本件上訴人於蔡競秀向被上訴人借款9,600,000元之
    範圍內，負連帶保證之責，堪以認定。
  (三)上訴人雖不爭執被上訴人借款8,000,000元與訴外人蔡競秀
    之事實，惟否認被上訴人所提出之85年5 月27日借款申請書
    及85年8月2日借據上，連帶保證人欄上訴人簽名及印文之真
    正，而經鑑定結果，系爭借款申請書及借據上，上訴人乙○
    ○之印文與78年12月29日乙○○約定書及約定事項上乙○○
    之印文，經比對紋線大致重疊吻合，其上部分紋線特微相符
    ，有可能為同一印章所蓋；而上訴人甲○○於借款申請書及
    借據上之印文，則與前開78年12月29日甲○○約定書及約定
    事項之印文不同，有法務部調查局93年12月14日調科貳字第
    09300480990號鑑定通知書在卷可憑（見原審卷(二)第273-274
    頁），惟最高限額保證契約之本質，原即在預定之最高額度
    範圍內為信用循環擔保，使金融機關能適時提供相當資金與
    主債務人，不必於每宗借貸後逐次通知保證人。本件兩造所
    簽定之約定事項內連帶保證之合意，既經認定屬最高限額保
    證性質，則被上訴人自毋需就嗣後每一筆新成立之債務，均
    重行請求連帶保證人確認及對保，上訴人對於被上訴人與訴
    外人蔡競秀新成立之借貸債務，於最高限額內無需再經對保
    程序始負連帶保證之責。是以，縱認上訴人並未於系爭各筆
    借款債權之相關借據上簽名、對保，上訴人就主債務人蔡競
    秀於最高限額內積欠被上訴人債務，仍應依保證之約定負連
    帶清償之責。參以：借款人所提出之前述各申請書，其上均
    有上訴人之簽章，被上訴人亦於82年9 月25日，徵取上訴人
    及借款人蔡競秀之個人資料表 （見本院卷(一)第164-166頁）
    ，就其內容觀之，全係有關個人資料，上訴人若非同意，焉
    有可能提供？足認上訴人就系爭借款確屬知情。是本件被上
    訴人主張蔡競秀借款8,000,000元未還， 該借款數額既未逾
    上訴人保證之限額，則上訴人請求確認與被上訴人間，就系
    爭8,000,000元債務之連帶保證關係不存在， 為無理由，不
    應准許。
八、查上訴人合法簽署之約定書第11條第2 款已明文約定，如貴
    會（即被上訴人） 允許主債務人延期清償.. 均毋須再徵求
    立約人（即上訴人）之同意，立約人仍負全部債務之保證責
    任。」（見原審卷(一)第16-17頁）。次查被上訴人係在85年8
    月2 日前同意借款人延期清償，顯係在修正民法第739條之1
    施行前，其允許延期清償既在該修正規定施行之前，保證人
    即上訴人自不得引用該修正規定，謂其不負保證責任。上訴
    人主張系爭借款之延期清償未得上訴人同意，伊不負保證責
    任云云，並無理由。 再者，上訴人之保證責任與民法第247
    條之1無關，況上訴人與蔡競秀往來密切， 又經營不動產買
    賣，社會經驗豐富，對其所簽訂之授信約定書焉有不知內容
    之理，事後再以顯失公平為由，作為抗辯，顯無理由。至上
    訴人將系爭借款放款批覆書左側之「保證人現欠」（見本院
    卷(一)第160-163頁），曲解為「現欠保證人」，並謂85年8月
    2日至87年8月2 日期間既無保證人，亦未對保云云，亦有誤
    會，自不足取。
九、綜上，上訴人既同意就系爭土地，提供設定最高限額9,600,
    000元之抵押權予被上訴人， 且上訴人二人亦合意就蔡競秀
    向被上訴人之借款債務擔任連帶保證人，從而，上訴人請求
    確認被上訴人與  上訴人甲○○就台北市○○區○○段3 小
    段583、592地號土地，於78年12月29日設定本金最高限額9,
    600,000元，存續期間78年12月29日至108年12月28日之抵押
    權不存在；及確認被上訴人與上訴人甲○○、乙○○就債務
    人蔡競秀向被上訴人借貸8, 000,000元債務之連帶保證法律
    關係不存在，並請求塗銷該抵押權之設定登記，均無理由，
    不應准許。原審為上訴人敗訴之判決，核無不合。上訴意旨
    指摘原判決不當，求予廢棄，為無理由，應予駁回。
十、本件事證已臻明確，兩造其餘攻擊防禦方法及舉證，核與判
    決結果並不生任何影響，爰不一一贅述，併此敘明。
十一、據上論結，本件上訴為無理由，依民事訴訟法第449條第1
      項、第78條之規定，判決如主文。
中    華    民    國    95    年    3     月    7     日
                  民事第三庭審判長法  官  林敬修
                                  法  官  藍文祥
                                  法  官  劉勝吉
正本係照原本作成。
如不服本判決，應於收受送達後20日內向本院提出上訴書狀，其
未表明上訴理由者，應於提出上訴後20日內向本院補提理由書狀
（均須按他造當事人之人數附繕本）上訴時應提出委任律師或具
有律師資格之人之委任狀；委任有律師資格者，另應附具律師資
格證書及釋明委任人與受任人有民事訴訟法第466 條之1第1項但
書或第2項（詳附註）所定關係之釋明文書影本。
中    華    民    國    95    年    3     月    8     日
                                  書記官  李翠齡
附註：
民事訴訟法第466條之1（第1項、第2項）：
對於第二審判決上訴，上訴人應委任律師為訴訟代理人。但上訴
人或其他法定代理人具有律師資格者，不在此限。
上訴人之配偶、三親等內之血親、二親等內之姻親，或上訴人為
法人、中央或地方機關時，其所屬專任人員具有律師資格並經法
院認為適當者，亦得為第三審訴訟代理人。


司法院資訊處製作；財團法人民間司法改革基金會備份。
